【裁判字號】    95,財管,15
【裁判日期】    950403
【裁判案由】    指定遺產管理人
【裁判全文】
臺灣臺北地方法院民事裁定              95年度財管字第15號
聲  請  人  乙○○
上列聲請人聲請指定遺產管理人事件，本院裁定如下：
    主  文
聲請駁回。
聲請費用由聲請人負擔。
    理  由
一、本件聲請意旨略以：聲請人為被繼承人甲○○所遺土地之抵
    押權人，甲○○於民國90年10月31日死亡，其配偶、子女及
    笫三順位繼承人李雪雲均已拋棄繼承權，其餘第二順位及第
    四順位繼承人亦已死亡，其遺產無人繼承，無法依民法第
    1177條規定選定遺產管理人，為此依民法第1178條第2 項、
    非訟事件法第58條、78條之規定聲請指定被繼承人甲○○之
    遺產管理人云云。
二、按繼承開始時，繼承人之有無不明者，由親屬會議於1 個月
    內選定遺產管理人，並將繼承開始及選定遺產管理人之事由
    ，向法院報明。親屬會議依前條規定為報明後，法院應依公
    示催告程序，定6 個月以上之期限，公告繼承人，命其於期
    限內承認繼承。無親屬會議或親屬會議未於前條所定期限內
    選定遺產管理人者，利害關係人或檢察官，得聲請法院選任
    遺產管理人，並由法院依前項規定為公示催告。民法第1177
    條、第1178條分別定有明文。次按依民法之規定應開親屬會
    議時，由當事人、法定代理人、或其他利害關係人召集之，
    同法第1129條亦定有明文。又親屬會議會員應就被繼承人之
    左列親屬與順序定之：一直系血親尊親屬。二三親等內旁系
    血親尊親屬。三四親等內之同輩血親。此觀民法第1131條第
    1 項規定自明。復按無民法第1131條規定之親屬，或親屬不
    足法定人數時，法院得因有召集權人之聲請，於其他親屬中
    指定之。親屬會議不能召開或召開有困難時，依法應經親屬
    會議處理之事項，由有召集權人聲請法院處理之。親屬會議
    經召開而不為或不能決議時，亦同。此為同法第1132條所明
    定。可知繼承開始時，繼承人之有無不明，被繼承人之遺產
    管理人應由被繼承人之親屬會議選定之，倘無民法第1131條
    規定之法定親屬會議會員者，或親屬不足法定人數時，被繼
    承人之法定代理人、利害關係人得聲請法院於其他親屬中指
    定親屬會議會員，若無親屬會議或親屬會議不能召開或召開
    有困難時，或親屬會議經召開而不為或不能決議時，或親屬
    會議未於繼承開始時一個月內選定遺產管理人者，利害關係
    人或檢察官，得聲請法院選任遺產管理人，並由法院依前項
    規定為公示催告，非謂被繼承人無法定親屬會議會員時，其
    利害關係人或檢察官即得逕自聲請法院處理依法應經親屬會
    議處理事項。復按聲請書狀應載明供證明或釋明之證據，非
    訟事件法第14條第1 項第4 款定有明文。又非訟事件之聲請
    或陳述，欠缺法定要件，而其情形  可以補正者，法院應限
    期命其補正，逾期不為補正時，應以裁定駁回之，非訟事件
    法施行細則第13條亦定有明文。
三、本件聲請人主張之事實，固據其提出被繼承人甲○○之除戶
    謄本、本票、抵押權設定契約等件為證，惟聲請人並未舉證
    證明被繼承人甲○○之無足夠之親屬組成親屬會議或者親屬
    會議未能於法定期限內選定管理人之證明，本院乃於95年2
    月20日書面裁定命聲請人補正，該裁定已於95年2 月27日送
    達聲請人，有送達證書1 紙附卷可稽；聲請人僅以法定繼承
    人均已拋棄，未顧及親屬會議成員依民法第1131條第1 項所
    定包括：１、直系血親尊親屬。２、三親等內旁系血親尊親
    屬。３、四親等內之同輩血親。即親屬會議成員非以繼承人
    為限，逾期迄未補正有無三親等內旁系血親尊親屬、四親等
    內之同輩血親之情形，其聲請難謂合法，應予駁回。
四、依非訟事件法施行細則第13條、非訟事件法第8 條第1 項前
    段，裁定如主文。
中    華    民    國    95    年    4     月    3     日
                  家事庭法  官  林妙黛
以上正本係照原本作成。
如對本裁定抗告，須於裁定送達後10日之不變期間內，向本院提
抗告出狀，並繳納抗告費新臺幣1,000 元。
中    華    民    國    95    年    4     月    3     日
                        書記官  尹遜言


司法院資訊處製作；財團法人民間司法改革基金會備份。
